---
title: "R Notebook"
output: html_notebook
---

Laboratorio 28- Tidy data- Valores faltantes

Objetivo:Introducción práctica a los datos ordenados (o tidy data) y a las herramientas que provee el paquete tidyr

En este ejercicio vamos a:
1. Cargar datos (tibbles)
2. Llenar los valores faltantes

Un valor faltante explicito es la presencia de una ausencia
Un valor faltante implicito es la ausencua de una presencia

Pre-requisitos: instalar paqueteria tidyverse
install.packages("tidyverse")

Llamar a la libreria de tidyverse
```{r}
library(tidyverse)
```

Cargar datos
```{r}
acciones <- tibble(
  anio = c (2015, 2015, 2015, 2015, 2016, 2016, 2016),
  trimestre = c (1, 2, 3, 4, 2, 3, 4),
  retorno = c (1.88, 0.59, 0.35, NA, 0.92, 0.17, 2.66))
```

Dataframe1 (DF1)
Convertir tabla a dataframe y ver resultado
```{r}
DF1 = acciones

head(DF1)
```

Dos valores faltantes, un trimestre (explicito) y el NA (implicito)

Dataframe2 (DF2)
Llenar los datos faltantes y ver resultado
```{r}
DF2 = DF1 %>%
  spread(anio, retorno)

head(DF2)
```

Dataframe3 (DF3)
Eliminar los datos faltantes y ver resultado
```{r}
DF3 = acciones %>%
  pivot_wider(names_from = anio, values_from = retorno) %>% 
  pivot_longer(
    cols = c("2015", "2016"),
    names_to = "anio",
    values_to = "retorno",
    values_drop_na = TRUE)

head(DF3)
```

Dataframe4 (DF4)
Otra herramienta para hacer explicitos los valores faltante (conservar la estructura original) y ver resultado
```{r}
DF4 = DF1 %>% 
  complete(anio,trimestre)

head(DF4)
```
